臺灣高雄地方法院刑事判決　　　　　　95年度簡上字第1413號
上　訴　人　臺灣高雄地方法院檢察署檢察官
上　訴　人　乙○○
即　被　告
上列上訴人因被告違反保護令罪案件，不服本院高雄簡易庭中華
民國95年10月25日95年度簡字第6289號第一審刑事簡易判決（聲
請簡易判決處刑案號：95年度偵字第21883 、24765 號），提起
上訴，並移送併辦（95年度偵字第32372 號、96年度偵字第3757
號），本院管轄之第二審合議庭判決如下：
    主  文
原判決撤銷。
乙○○違反法院依家庭暴力防治法第十四條第一項所為禁止實施
家庭暴力行為及禁止騷擾、通話、通信行為之裁定，處有期徒刑
肆月，如易科罰金，以新臺幣壹仟元折算壹日，減為有期徒刑貳
月，如易科罰金，以新臺幣壹仟元折算壹日。
    事  實
一、乙○○與戊○○前為同居男女朋友，屬家庭暴力防治法第3
    條第2 款所列家庭成員，乙○○因酗酒及與戊○○個性不合
    等相處問題，時常發生爭執，竟以電話騷擾戊○○之父母陳
    清陸、朱秋惠，且多次毆打戊○○，經戊○○聲請本院於民
    國95年4 月12日以95年度家護字第398 號核發民事通常保護
    令，裁定乙○○不得對戊○○及其父母陳清陸、朱秋惠實施
    身體或精神上不法侵害之行為，且不得直接或間接對戊○○
    為騷擾、通話及通信行為，保護令之有效期間為1 年。詎乙
    ○○知有前開民事通常保護令內容，竟基於違反保護令之單
    一犯意，於保護令有效期間之95年5 月16日至同年8 月9 日
    間，密集多次接續撥打電話以打擾、警告、嘲弄之語氣或口
    出各種穢言騷擾戊○○及其父母，或密集多次接續撥打電話
    以「一定要算到底」、「我一條命絕對找你」等各種加害生
    命、身體之話語恐嚇戊○○，使其心生畏懼，致生危害於安
    全，而對戊○○實施精神上不法之侵害行為，違反前揭通常
    保護令之規定。
二、案經：（一）高雄縣政府警察局仁武分局報告臺灣高雄地方
    法院檢察署檢察官偵查後聲請以簡易判決處刑；（二）高雄
    縣政府警察局仁武分局報告臺灣高雄地方法院檢察署檢察官
    偵查後移送併辦；（三）戊○○訴請臺灣高雄地方法院檢察
    署檢察官偵查後移送併辦。
    理  由
一、按被告以外之人於審判外之陳述，雖不符刑事訴訟法第159
    條之1 至第159 條之4 規定，而經當事人於審判程序同意作
    為證據，法院審酌該言詞陳述或書面陳述作成時之情況，認
    為適當者，亦得為證據；當事人、代理人或辯護人於法院調
    查證據時，知有該法第159 條第1 項不得為證據之情形，而
    未於言詞辯論終結前聲明異議者，視為有前項之同意，該法
    第159 條之5 已明揭其旨。本件所引各審判外之書面資料，
    檢察官及被告乙○○均知為審判外之書面資料，且均同意或
    無異議作為證據，本院審酌其證據之取得並無瑕疵，且與本
    案具有關連性，未見有何不適當之情形，是得為證據，合先
    敘明。
二、訊據被告固不否認有前開騷擾及恐嚇之行為，然辯稱：是戊
    ○○一直糟蹋、騷擾、中傷伊與家人，找伊與家人麻煩，伊
    不得已才會做這些事等語。經查：前揭犯罪事實，有下列事
    證可佐，足徵被告之自白與事實相符，堪予認定：（一）證
    人戊○○於警詢時（95年7 月26日、95年8 月24日）、檢察
    事務官詢問時（95年10月2 日）及偵訊時（95年9 月5 日）
    之證述；（二）證人朱秋惠於警詢時之證述（96年1 月3 日
    ）；（三）本院95年度家護第398 號民事通常保護令；（四
    ）中華電信股份有限公司行動電話通信紀錄查詢結果表、高
    雄縣政府警察局仁武分局受理民眾報案紀錄表、錄音帶譯文
    。被告雖以前詞置辯，姑不論其所述是否屬實，縱使屬實，
    被告自得考慮依法律程序維護自己之權益或追究對方之民、
    刑事責任，卻捨此不為，貿然以違反保護令之方式加以反擊
    ，此顯非阻卻違法性或罪責之正當事由，尚難以此解免責任
    。綜上所述，本件事證明確，被告犯行應堪認定。至於被告
    聲請傳喚證人甲○○、丁○○、楊美華、許當明，其用意應
    在於證明戊○○如何對待被告與家人之種種作為，而與本件
    被告犯行之成立無直接關連性，是應無調查之必要，附此敘
    明。
三、按本件被告行為後，家庭暴力防治法業於96年3 月28日修正
    施行，修正前該法第13條第2 項關於法院核發通常保護令之
    要件及內容以及第50條關於違反保護令罪所設處罰規定，雖
    分別移列至第14條第1 項、第61條加以規範，惟就違反法院
    所為禁止實施家庭暴力及禁止騷擾、通話、通信之民事通常
    保護令裁定而觸犯違反保護令罪部分，其構成要件及法定刑
    度均無變更，僅係條文編號及文字修正，並不影響構成要件
    及法律效果之可罰性範圍，故無行為後法律變更而須比較新
    、舊法之問題，應依一般法律適用原則，逕依現行法即修正
    後之規定論處。復按家庭暴力防治法所稱家庭暴力，係謂家
    庭成員間實施身體或精神上不法侵害之行為；又該法所稱騷
    擾，係謂任何打擾、警告、嘲弄或辱罵他人之言語、動作或
    製造使人心生畏怖情境之行為，家庭暴力防治法第2 條第1
    項、第3 項亦分別定有明文。核被告所為，係違反法院依家
    庭暴力防治法第14條第2 項第1 款、第2 款所為裁定，而觸
    犯同法第61條第1 款、第2 款之違反保護令罪，另犯刑法第
    305 條之恐嚇罪。被告先後密集多次接續恐嚇及違反保護令
    罪之動作，應論以一罪。被告以一行為同時違反家庭暴力防
    治法所列二款情形，乃屬單純一個違反保護令罪。又被告以
    一行為觸犯上開違反保護令罪及恐嚇罪，為想像競合犯，應
    依刑法第55條規定從一重以違反保護令罪處斷。檢察官移送
    併辦部分與聲請簡易判決處刑部分有包括一罪關係（違反保
    護令罪部分）或想像競合關係（恐嚇罪部分），均應為聲請
    效力所及，本院應併予審究。原審對被告論罪科刑固非無見
    ，然而：（一）未及審酌檢察官移送併案部分，以致量刑偏
    輕；（二）未及論述家庭暴力防治法修正所涉問題；（三）
    未及審酌適用96年7 月16日施行之中華民國96年罪犯減刑條
    例規定予以減刑。檢察官以原審量處有期徒刑2 月乃屬過輕
    而提起上訴，非無理由，而被告以前詞置辯提起上訴，認本
    件應改判無罪，雖非有理，然本件既有上揭可議之處，自應
    由本院予以撤銷改判。爰審酌被告經法院核發通常保護令後
    ，竟輕忽其效力而未加以遵守，仍於保護令有效期間內持續
    多次以電話騷擾戊○○及其父母，並出言恐嚇戊○○，致彼
    等反覆受有精神上之痛苦，影響彼等之生活平靜及安全，其
    行為實有不該，又其犯後尚能坦承有此行為，然多所辯解，
    以及其犯罪之動機、手段、所生危害等一切情狀，量處如主
    文所示之刑，並酌量上情以及被告教育程度為國中畢業、職
    業為工等情，諭知易科罰金之折算標準，以資懲儆。又被告
    犯罪時間在96年4 月24日以前，且非中華民國96年罪犯減刑
    條例第3 條所列不予減刑之情形，應依該條例第2 條第1 項
    第3 款規定，減其刑期2 分之1 。
據上論斷，應依刑事訴訟法第455 條之1 第1 項、第3 項、第36
9 條第1 項前段、第364 條、第299 條第1 項前段，家庭暴力防
治法第61條第1 款、第2 款，刑法第11條前段、第305 條、第41
條第1 項前段，刑法施行法第1 條之1 ，中華民國96年罪犯減刑
條例第2 條第1 項第3 款、第7 條、第9 條，判決如主文。
本案經檢察官丙○○到庭執行職務。
中　　華　　民　　國　　96　　年　　12　　月　　7 　　日
                  鳳山刑事第二庭審判長法  官   林水城
                                      法  官   楊筑婷
                                      法　官   譚德周
以上正本證明與原本無異。
不得上訴。
中　　華　　民　　國　　96　　年　　12　　月　　10　　日
　　　　　　　　　　　　　　　　　　　書記官   林雅婷
附錄法條：家庭暴力防治法第61條第1 款、第2 款，刑法第305
條
家庭暴力防治法第61條第1項、第2項
違反法院依第 14 條第 1 項、第 16 條第 3 項所為之下列裁定
者，為本法所稱違反保護令罪，處3 年以下有期徒刑、拘役或科
或併科新臺幣10萬元以下罰金：
一、禁止實施家庭暴力。
二、禁止騷擾、接觸、跟蹤、通話、通信或其他非必要之聯絡行
為。
中華民國刑法第305條
（恐嚇危害安全罪）
以加害生命、身體、自由、名譽、財產之事，恐嚇他人致生危害
於安全者，處 2 年以下有期徒刑、拘役或 3 百元以下罰金。
